【裁判字號】    95,易,157
【裁判日期】    950804
【裁判案由】    毒品危害防制條例
【裁判全文】
臺灣宜蘭地方法院刑事判決               95年度易字第157號
公  訴  人  臺灣宜蘭地方法院檢察署檢察官
被      告  甲○○
上列被告因毒品危害防制條例案件，經檢察官提起公訴（95年度
毒偵字第519號），及移送併辦（95年度毒偵字第566、703號）
，被告於本院準備程序為有罪之陳述，經合議庭裁定由受命法官
依簡式審判程序獨任審理，判決如下：
    主  文
甲○○施用第二級毒品，累犯，處有期徒刑伍月，如易科罰金，
以銀元參佰元即新臺幣玖佰元折算壹日。
    事  實
一、甲○○前因妨害公務案件，經本院以88年度易字第170號判
    決判處有期徒刑4月，經上訴後，由臺灣高等法院於民國88
    年11月8日以88年度上易字第4440號駁回上訴確定，並於90
    年8月11日執行完畢出監。又因施用毒品案件，經本院裁定
    執行觀察、勒戒後，認無繼續施用傾向，由臺灣宜蘭地方法
    院檢察署檢察官於89年8月21日以89年度毒偵字第741、864
    號為不起訴處分確定。復因施用毒品案件，經本院於93年8
    月20日以93年度訴字第238號判決判處有期徒刑1年2月確定
    （尚未執行完畢）。詎仍不知戒除毒癮，於五年內復基於反
    覆施用第二級毒品安非他命（以下簡稱安非他命）之單一行
    為決意，自95年4月8日晚間8時許起至95年4月22日晚間8時
    許止，在宜蘭縣羅東鎮○○路某工地、華國賓館房間內、宜
    蘭縣蘇澳鎮某處、其位於宜蘭縣蘇澳鎮○○路8號住處，以
    自製簡易吸食器，計施用4次而反覆多次施用安非他命，嗣
    於95年4月11日下午1時50分許，因另案為警查獲後經其同意
    採驗尿液結果呈安非他命陽性反應；於95年4月21日下午6時
    10分，因另案為警查獲後經其同意採驗尿液結果呈安非他命
    ；於95年4月25日下午4時25分經警發覺行跡可疑，盤查後經
    其同意採驗尿液結果呈安非他命陽性反應。
二、案經宜蘭縣警察局羅東分局報請臺灣宜蘭地方法院檢察署檢
    察官偵查起訴暨宜蘭縣警察局羅東分局、蘇澳分局報請同署
    檢察官併案審理。
    理  由
一、上開犯罪事實，業據被告甲○○於本院審理時坦承不諱，且
    被告為警所採之尿液，經送慈濟大學濫用藥物檢驗中心檢驗
    結果，均呈現安非他命陽性反應，有該中心出具之檢驗總表
    3紙附卷可按，可見被告之自白應與事實相符，其於前揭時
    地反覆多次施用安非他命之犯行，堪以認定。又查，被告因
    施用毒品案件，經本院裁定執行觀察、勒戒後，認無繼續施
    用傾向，由臺灣宜蘭地方法院檢察署檢察官於89年8月21日
    以89年度毒偵字第741、864號為不起訴處分確定。復因施用
    毒品案件，經本院於93年8月20日以93年度訴字第238號判決
    判處有期徒刑1年2月確定等情，有卷附臺灣高等法院被告前
    案紀錄表1份可佐，其於五年內復為本件施用安非他命之犯
    行，洵堪認定，本件事證明確，應依法論科。
二、核被告所為，係犯毒品危害防制條例第10條第2項之施用第
    二級毒品罪；其施用毒品時持有第二級毒品之行為，為施用
    毒品之當然行為，屬吸收關係，不必另論持有毒品犯行。又
    查，被告前曾經觀察、勒戒及刑之宣告，有前開前案紀錄表
    1份可佐，仍無法自拔，再度施用安非他命多次，顯見已吸
    食成癮，被告確係有施用毒品之依賴性，其反覆成習之施用
    ，在行為概念上，應評價認係包括一罪之集合犯，較符合社
    會通念及刑法學理；併辦意旨認被告各次施用毒品犯行間，
    乃係成立連續犯，容有誤會，應予指明。公訴人雖僅就被告
    於95年4月8日下午8時許施用安非他命1次之犯行提起公訴，
    然檢察官就犯罪事實一部起訴者，其效力及於全部，本件被
    告於上開時間外施用安非他命之犯罪事實，與起訴事實有包
    括一罪之集合犯關係，已如前述，本院自應就屬於包括一罪
    之其餘犯行，包括公訴人移送併辦部分，一併加以裁判，附
    此敘明。被告行為後，刑法業於94年2月2日經總統以華總一
    義字第09400014901號令修正公布，並於95年7月1日施行（
    下稱新刑法，修正前刑法下稱舊刑法），參酌最高法院95年
    5月23日刑事庭第8次會議決議，新刑法第2條第1項之規定，
    係規範行為後法律變更所生新舊法律比較適用之準據法，於
    新刑法施行後，應適用新刑法第2條第1項之規定，為「從舊
    從輕」之比較，又新刑法第11條之規定，係將刑法以外之其
    他刑事特別法有「刑罰」及「保安處分」之「法律」之情形
    ，明確規範其適用原則，均不涉及行為人罪刑之結果，應無
    新舊法比較之問題。另於比較新舊刑法時應就罪刑有關之共
    犯、未遂犯、想像競合犯、牽連犯、連續犯、結合犯，以及
    累犯加重、自首減輕暨其他法定加減原因（如身分加減）與
    加減比例等一切情形，本於統一性及整體性原則，綜其全部
    罪刑之結果而為比較。本案涉及法律變更之部分經附表所示
    比較新舊刑法之結果，新刑法未較有利於被告，依新刑法第
    2條第1項前段規定，自應適用行為時法即舊刑法。再被告前
    有事實欄所指之犯罪科刑及執行情形，有前揭前案紀錄表在
    卷可查，其於有期徒刑執行完畢五年內，再犯有期徒刑以上
    之本罪，為累犯，應依法加重其刑。爰本院審酌被告前即曾
    因施用毒品經觀察、勒戒，已如前述，卻再度施用毒品，顯
    然毫無戒除毒品之決心，惟念被告之施用毒品犯行，乃屬對
    其自身健康之戕害行為，對社會所造成之損害尚非直接，且
    其於本院審理程序中坦承犯行，犯後態度尚佳等一切情狀，
    量處如主文所示之刑，並依舊刑法第41條第1項諭知易科罰
    金之折算標準。
據上論斷，應依刑事訴訟法第273條之1第1項、第299條第1項前
段，毒品危害防制條例第10條第2項，刑法第2條第1項、第11條
前段，修正前刑法第47條、第41條第1項前段，修正前罰金罰鍰
提高標準條例第2條、現行法規所定貨幣單位折算新臺幣條例第2
條，判決如主文。
本案經檢察官陳嘉瑜到庭執行職務。
中    華    民    國    95    年    8     月    4     日
                  刑事第四庭法  官     郭淑珍
以上正本證明與原本無異。
如不服本判決應於收受本判決後10日內向本院提出上訴書狀，其
未敘述上訴理由者，並得於提起上訴後10日內向本院補提理由書
狀(均須按他造當事人之人數附繕本)「切勿逕送上級法院」。
                            書記官     林秀麗
中    華    民    國    95    年    8     月    7     日
附錄法條：
毒品危害防制條例第10條第2項
施用第二級毒品者，處3年以下有期徒刑。
附表：
┌───┬───────┬────────┬──────┐
│比較  │舊刑法於本案適│新刑法於本案適用│依從舊從輕原│
│法條  │用之法律效果  │之法律效果      │則比較結果  │
├───┼───────┼────────┼──────┤
│刑法第│應適用累犯規定│同舊刑法之法律效│本條從新刑法│
│47條  │，加重本刑至2 │果              │未較有利於被│
│      │分之1         │                │告          │
├───┼───────┼────────┼──────┤
│刑法第│依罰金罰鍰提高│如易科罰金，以新│本條從新刑法│
│41條第│標準條例第2條 │臺幣1,000元、   │未較有利於被│
│1項前 │規定，易科罰金│2,000元或3,000元│告          │
│段    │數額提高為100 │折算1日         │            │
│      │倍，如易科罰金│                │            │
│      │，以銀元300元 │                │            │
│      │即新臺幣900元 │                │            │
│      │折算1日       │                │            │
├───┴───────┴────────┴──────┤
│綜其全部罪刑之比較，因新刑法均未較有利於被告，故本案應│
│一體適用舊刑法。                                      │
└───────────────────────────┘


司法院資訊處製作；財團法人民間司法改革基金會備份。
